【裁判字號】    90,上易,2217
【裁判日期】    901204
【裁判案由】    竊盜
【裁判全文】
臺灣高等法院臺中分院刑事判決             民國九十年度上易字第二二一七號
    上  訴  人  臺灣臺中地方法院檢察署檢察官
    被      告  乙○○
右上訴人因被告竊盜案件，不服臺灣台中地方法院中華民國九十年六月十八日第一審
判決（民國九十年度易字第一四九九號，起訴案號：臺灣台中地方法院檢察署民國九
十年度偵字第二一八二號），提起上訴，本院判決如左：
    主    文
上訴駁回。
    理      由
一、公訴意旨略以：被告乙○○夥同姓名不詳之二名男子共同意圖為自己不法之所有
    ，於民國（下同）八十九年八月六日下午八時許，在台中市○○街與精忠街口處
    ，竊取楊國柱所有車牌號碼Ｘ九－二○一二號自用小客車，得手後，於同年月十
    三日下午十時許，共乘該自用小客車，行經台中縣大里市○○路○段附近，為警
    盤查之際，竟駕車加速逃逸，經警追緝至台中縣大里市○○路四九一號前，始因
    衝撞路旁花盆無法前駛而棄車分別逃竄，嗣被告逃入民宅為警逮獲，並當場扣得
    該自用小客車，而姓名、年籍不詳之二名男子則逃離現場。因認被告涉有刑法第
    三百二十條第一項之竊盜罪嫌云云。
二、按犯罪事實應依證據認定之，無證據不得推定其犯罪事實，刑事訴訟法第一百五
    十四條定有明文。而認定不利於被告之事實須依積極證據，茍積極證據不足為不
    利於被告事實之認定時，即應為有利於被告之認定，更不必有何有利之證據。又
    認定犯罪事實應依證據，為刑事訴訟法所明定，故被告否認犯罪事實所持之辯解
    ，縱屬不能成立，仍非有積極證據足以證明其犯罪行為，不能遽為有罪之認定（
    最高法院三十年上字第八一六號、上字第一八三一號判例要旨參照）。
三、本件公訴人係以訴外人周至一否認竊取上開小客車之事實（即被告之抗辯未能採
    信），且上開小客車確係被害人楊國柱所失竊，被告於前開時地被查獲時，其餘
    共乘之二人已逃逸，因認被告確知上開車輛係贓車，而認被告涉有右開竊盜犯行
    。訊據被告乙○○堅決否認右揭犯行，辯稱：上開小客車係周至一偷的，當日被
    查獲時，周至一開車，伊坐在車內之後座，周至一向伊說沒有駕照，所以遇到警
    察攔檢，即棄車逃逸等語。經查，上開自用小客車雖係被害人楊國柱失竊，而屬
    贓物，然刑法第三百四十九條贓物罪與第三百二十條第一項之竊盜罪，其客觀構
    成要件，顯有不同。按竊盜之客觀行為，即行為人破壞他人對物之持有，建立自
    己之持有關係之謂。而所謂持有，即事實上對於物之支配關係。然由公訴人於起
    訴書所載「可見被告乙○○確知該車輛為贓車經警盤查始棄車逃逸」，至多僅能
    證明被告對於上開車輛係屬贓車乙節知情而已。並無從證明被告有破壞被害人對
    於前開車輛持有之事實。又當時查獲之警員王英雄（台中縣警察局霧峰分局仁化
    派出所之員警）製作之職務報告書（見偵查卷第十六頁）內記載「發現．．．為
    贓車，．．並下車盤查，而該車見狀加速逃逸，．．展開追遂，．．．車上另二
    名．．逃逸．．．」等語。亦無從確知當時駕車者係被告抑或其他二人，此由起
    訴書內記載「共乘該自用小客車」乙語，亦可推知。縱認被告係駕駛者，而認其
    持有上開車輛，然持有之來源可能係收受、故買等原因，不一而足。而未能據此
    而推論破壞所有權人之持有關係。況依上所述，尚且不能證明被告持有上開車輛
    之事實。是以無論由直接、間接之證據均無足證明被告有何充足竊盜罪之不法構
    成要件之行為。尚難以被告尚未證明上開車輛係訴外人周至一竊盜之事實，即推
    論上開車輛係被告竊取，而將舉證責任轉嫁於被告，此已有違無罪推定之原則。
    此外，復查無其他積極證據，足以證明被告有公訴人所指之犯行，而證明其犯罪
    ，被告之犯罪行為應屬不能證明。
四、原審認被告之犯罪行為不能證明，而為被告無罪判決之諭知，核無不合，檢察官
    上訴意旨仍執陳詞，指摘原判決不當，並無理由，應予駁回。
五、被告經合法傳喚，無正當之理由不到庭，爰不待其陳述，逕行判決。
六、據上論斷，應依刑事訴訟法第三百六十八條、第三百七十一條，判決如主文。
本案經檢察官甲○○到庭執行職務。
中       華       民       國   九  十    年    十二     月    四       日
                                臺灣高等法院臺中分院刑事第九庭
                                      審判長法  官  吳  重  政
                                            法  官  康  應  龍
                                            法  官  趙  春  碧
右正本證明與原本無異。
不得上訴。
                                            書記官  林  育  德
中       華       民       國   九  十    年    十二     月六       日
                                                                        Ｋ


司法院資訊處製作；財團法人民間司法改革基金會備份。
